【裁判字號】    99,監宣,41
【裁判日期】    990226
【裁判案由】    監護宣告
【裁判全文】
臺灣臺中地方法院民事裁定              99年度監宣字第41號
聲  請  人  乙○○
相  對  人  甲○○
上列聲請人聲請監護宣告事件，本院裁定如下：
    主  文
宣告甲○○（國民身分證統一編號：Ｚ000000000號）
為受監護宣告之人。
選定丙○○為受監護宣告之人之監護人。
指定乙○○為會同開具財產清冊之人。
聲請費用新臺幣壹仟元由受監護宣告之人負擔。
    理  由
一、按對於因精神障礙或其他心智缺陷，致不能為意思表示或受
    意思表示，或不能辨識其意思表示之效果者，法院得因本人
    、配偶、四親等內之親屬、最近一年有同居事實之其他親屬
    、檢察官、主管機關或社會福利機構之聲請，為監護之宣告
    。法院為監護之宣告時，應依職權就配偶、四親等內之親屬
    、最近一年有同居事實之其他親屬、主管機關、社會福利機
    構或其他適當之人選定一人或數人為監護人，並同時指定會
    同開具財產清冊之人。法院選定監護人時，應依受監護宣告
    之人之最佳利益，優先考量受監護宣告之人之意見，審酌一
    切情狀，並注意下列事項：一、受監護宣告之人之身心狀態
    與生活及財產狀況。二、受監護宣告之人與其配偶、子女或
    其他共同生活之人間之情感狀況。三、監護人之職業、經歷
    、意見及其與受監護宣告之人之利害關係。四、法人為監護
    人時，其事業之種類與內容，法人及其代表人與受監護宣告
    之人之利害關係，民法第十四條第一項、第一千一百十一條
    第一項、第一千一百十一條之一亦定有明文。
二、聲請意旨略以：聲請人乙○○（男、民國○○○年○月○○
    ○日生、國民身分證統一編號：Ｚ000000000號）
    為相對人甲○○（男、二十五年九月二十六日生、身分證統
    一編號：Ｚ000000000號）之子。相對人因陳舊性
    腦中風及多項疾病，致精神有障礙，雖屢經延醫診治均不見
    起色，已無法處理自己事務，為此聲請對伊為監護之宣告，
    並選定關係人即相對人之子丙○○（男、七十三年一月二十
    三日生、國民身分證統一編號：Ｚ000000000號）
    為監護人，另請指定聲請人為會同開具財產清冊之人等語。
三、經查：(一)聲請人主張：其為相對人之子，相對人有上開事由
    需為監護之宣告等事實，業據提出戶籍謄本、中華民國身心
    障礙手冊、診斷證明書等為證。是聲請人既為相對人四親等
    內之親屬，依法自得聲請對相對人為監護之宣告。本院於鑑
    定人即財團法人私立中國醫藥學院附設醫院黃介良醫師前訊
    問相對人年籍資料等問題，相對人臥床，鼻子插管，眼睛緊
    閉，無反應；對聲請人聲請本院對伊為監護之宣告之訊問，
    沒有反應。相對人經鑑定醫師鑑定結果為：相對人目前意識
    呈現僵直狀態，無自主之身體動作。相對人於八十九年曾因
    跌到發生臚內出血，行動較不方便，但識仍清楚。現在相對
    人對外界無反應能力，無思考判斷能力，無法為自己行為之
    利害表示。相對人認知、理解及判斷能力均嚴重缺損。相對
    人無法管理處分財產，完全需他人協助處理。且相對人短時
    間無回復之可能。相對人為器質性精神障礙病患，伊精神障
    礙之程度已達「不能為意思表示或受意思表示」、「不能辨
    識其意思表示之效果」，可為監護宣告等情，有本院九十九
    年二月二十四日訊問筆錄在卷可稽。本院審酌上開訊問結果
    及鑑定醫師所為之鑑定意見後，認相對人因精神障礙，致不
    能為意思表示或受意思表示，亦不能辨識其意思表示效果。
    故聲請人聲請對相對人為監護之宣告，為有理由，應予准許
    。(二)相對人之父母均歿，且已離婚，關係人丙○○為相對人
    之子，且除關係人丙○○同意擔任相對人之監護人外，聲請
    人亦同意關係人丙○○擔任相對人之監護人，有戶籍謄本、
    親屬團體會議推定監護人說明書在卷可稽。茲本院參酌前揭
    各節，認由關係人丙○○任監護人，最能符合受監護宣告之
    人之最佳利益，爰選定關係人丙○○為相對人之監護人。(三)
    又聲請人係相對人之子，除其同意擔任會同開具財產清冊之
    人外，關係人丙○○亦同意由其擔任之，有親屬團體會議推
    定監護人說明書在卷可憑，爰指定聲請人為會同開具遺產清
    冊之人。
四、依民事訴訟法第六百零八條第一項，裁定如主文。
中    華    民    國    99    年    2     月    26    日
                   家事法庭   法  官  唐敏寶
正本係照原本作成。
如不服本裁定關於選定監護人及指定會同開具財產清冊之人等部
分，應於送達後十日內向本院提出抗告狀，並繳納抗告費新臺幣
一千元；其餘關於宣告監護之部分，不得抗告。
中    華    民    國    99    年    2     月    26    日
                              書記官  丁文宏

司法院資訊處製作；財團法人民間司法改革基金會備份。
